臺灣高雄地方法院刑事判決　　　　　　　99年度易字第2486號
公　訴　人　臺灣高雄地方法院檢察署檢察官
被　　　告　王振隆
上列被告因毒品危害防制條例案件，經檢察官提起公訴（99年度
毒偵字第4276號），本院判決如下：
    主  文
王振隆施用第二級毒品，累犯，處有期徒刑捌月。
    事  實
一、王振隆曾因施用毒品案件，經本院裁定送觀察、勒戒後，認
    有繼續施用毒品傾向，而由本院以88年度毒聲更字第2 號裁
    定令入戒治處所施以強制戒治，嗣經本院以88年度毒聲字第
    2238號裁定停止戒治，復由本院以88年度毒聲字第3570號裁
    定撤銷停止戒治，並於89年4 月15日強制戒治執行完畢出監
    。復於93年間，因施用毒品案件，經本院93年度易字第894
    號判處有期徒刑5 月確定，並於94年3 月30日易科罰金執行
    完畢。另於93年間，因藏匿人犯、贓物、偽造文書案件，經
    本院以94年度重訴字第6 號分別判處有期徒刑7 月、3 月、
    3 月，並應執行有期徒刑1 年，嗣經台灣高等法院高雄分院
    駁回上訴確定，復經台灣高等法院高雄分院96年度聲減字第
    915 號減刑為應執行有期徒刑6 月確定，甫於96年9 月27日
    執行完畢，再於98年間因施用毒品案件，經本院98年度審簡
    字第4458號判處有期徒刑5 月、5 月，並應執行有期徒刑8
    月確定。詎其仍不知戒絕毒癮，明知甲基安非他命，經公告
    列為毒品危害防制條例第2 條第2 項第2 款之第二級毒品，
    不得非法持有、施用，竟基於施用第二級毒品甲基安非他命
    之犯意，於99年5 月20日13時30分許採尿回溯96小時內某時
    ，在不詳地點，以不詳方式施用第二級毒品甲基安非他命1
    次。嗣其於99年5 月20日10時30分許，在高雄市左營區東自
    助新村舊城巷口，因形跡可疑為警盤查，且於99年5 月20日
    13時30分許經同意採集其尿液送驗呈安非他命及甲基安非他
    命陽性反應，始悉上情。
二、案經高雄市政府警察局左營分局報請臺灣高雄地方法院檢察
    署檢察官偵查起訴。
    理  由
壹、證據能力部分：
一、被告王振隆（下稱被告）爭執本件送驗尿液之證據能力，並
    於本院99年12月9 日準備程序時辯稱：採尿過程是警方說我
    不驗尿就不讓走，警詢筆錄是警察先打好再讓我簽名，我不
    同意有證據能力云云，惟關於本件查獲過程，證人即承辦警
    員邱峰賢於本院100 年3 月21日審理時結證稱：99年5 月20
    日約10時30分左右，被告騎機車，後面有載一位女生蔡文雀
    ，係警方列管毒品戒治人口，因被告騎機車在勝利路上連續
    闖紅燈，勝利路人潮很多，我們尾隨至左營區東自助新村舊
    城巷口攔下被告盤查，我們有詢問被告去處，他謊稱去找朋
    友，我們查證的結果，被告是要到舊城巷1 之9 號的空屋，
    我們在舊城巷1 之9 號裡面有發現李若佳、杜麗萍兩人，且
    在李若佳身上查獲毒品，我們有詢問李若佳，李若佳說被告
    當時是住在舊城巷1 之9 號，我們就懷疑被告與李若佳都有
    施用毒品，所以將被告一起帶回，我們並沒有強制，也是用
    機車一人載一位，帶回派出所，在派出所，被告說他沒有在
    吸食了，李若佳、杜麗萍說被告還有在施用毒品，我問被告
    如果沒有施用毒品，為了表示你的清白警方會採尿檢驗，他
    當時並沒有拒絕，有配合我們採尿，我們採尿後，當場在被
    告面前封瓶，因為我們擔心驗尿的人會爭執不是他的尿液，
    所以我們都是在驗尿的人尿完尿液後馬上彌封，我們有當被
    告的面封瓶、捺印，我沒有跟被告說如果沒有配合驗尿，今
    天別想回去，也沒有聽到一位警員叫「老大」跟被告說這些
    話，被告到派出所時要求要抽煙，我們有讓他到廁所旁邊抽
    ，採尿過程當時除了我、被告、還有另一位員警林明政也在
    旁邊，至於其他被懷疑有施用毒品的人並沒有在旁邊等語綦
    詳（見本院卷第52至55頁）。再參以被告於警詢時供稱：「
    （警方懷疑你目前還有施用毒品的傾向，警方要對你實施採
    尿送驗是否同意？）同意。」、「（警方提供乾淨空瓶【二
    瓶】內所裝之尿液，是否經你本人同意親自排放，並當你面
    黏貼？）我親自檢查乾淨後所親自排放尿液【二瓶】，警察
    並當面黏貼。」等語，且其於警詢筆錄製作完成後，確曾閱
    覽該筆錄並認定無誤後簽名捺指印一情，有卷附之警詢筆錄
    在卷可證（見警卷第3 、4 頁），被告製作警詢筆錄時，既
    已明確表示同意採尿送驗，並認採尿程序無瑕疵，益徵證人
    邱峰賢上開所證採尿過程，要非虛妄。另被告於本院100 年
    1 月17日審理時辯稱：警員非法逮捕我，侵入我的住宅並毀
    損我的門云云，然本件員警係在高雄市左營區東自助新村舊
    城巷口攔下被告盤查，且警員以機車載被告等人至警局時，
    並沒有使用強制力一節，業據證人邱峰賢於本院證述明確（
    見本院卷第54頁），依證人邱峰賢所證述臨檢被告之地點及
    被告前往警局之方式，被告應無遭非法逮捕情事，另本案被
    告及其友人蔡文雀係在巷口遭員警臨檢並非在被告住處內，
    警員為調查上開被告住處內有無其他人施用毒品或被告是否
    涉有其他犯罪行為，究竟有無採取非法侵入被告住宅或毀損
    被告住處大門之手段，均與本案被告是否遭非法逮捕或強制
    取尿無關聯，本件警員事先既獲得被告同意隨警同往高雄市
    政府警察局左營分局文自派出所，並同意採集尿液，再依法
    送驗，是警員蒐證採尿應有證據能力。
二、現行刑事訴訟法關於「鑑定」之規定，除選任自然人充當鑑
    定人外，另設有囑託機關鑑定制度。依同法第198 條、第
    208 條之規定，不論鑑定人或鑑定機關、團體，固均應由法
    院、審判長、受命法官或檢察官視具體個案之需要而為選任
    、囑託，並依第206 條之規定，提出言詞或書面報告，始符
    合同法第159 條第1 項所定得作為證據之「法律有規定」之
    情形。否則所為之鑑定，仍屬傳聞證據。然於司法警察機關
    調查中之案件，為因應實務上，或因量大、或有急迫之現實
    需求，併例行性當然有鑑定之必要者，例如毒品之種類與成
    分、尿液之毒品反應，或者槍、彈有無殺傷力等鑑定，基於
    檢察一體原則，得由該管檢察長對於轄區內之案件，以事前
    概括選任鑑定人或囑託鑑定機關、團體之方式，俾便轄區內
    之司法警察官、司法警察對於調查中之此類案件，得即時送
    請先前已選任之鑑定人或囑託之鑑定機關、團體實施鑑定，
    以求時效（法務部92年9 月1 日法檢字第0920035083號函參
    照，刊載於法務部公報第312 期）。此種由檢察機關概括選
    任鑑定人或概括囑託鑑定機關、團體，再轉知司法警察官、
    司法警察於調查犯罪時參考辦理之作為，法無明文禁止，係
    為因應現行刑事訴訟法增訂傳聞法則及其例外規定之實務運
    作而為。則經由司法警察官、司法警察依檢察官所概括選任
    之鑑定人或囑託鑑定機關、團體所為之鑑定結果，與檢察官
    選任或囑託為鑑定者，性質上並無差異，同具有證據能力。
    本件被告之尿液檢體、經查獲之司法警察即高雄市政府警察
    局左營分局文自派出所員警採集後，依上開規定送請高雄市
    凱旋醫院鑑驗，所為之書面鑑定報告即高雄市凱旋醫院99年
    6 月8 日報告編號A00000000 號濫用藥物尿液檢驗報告，即
    屬上開「法律規定」得為證據者，而有證據能力。
貳、實體部分：
一、訊據被告矢口否認有何施用毒品犯行，辯稱：警察採尿過程
    不合法，我已經戒毒，應該是送檢驗之尿液非我所有，況且
    我不確定警察有無把毒品摻入我的尿液云云。惟查:
(一)、被告於99年5 月20日10時30分許，在高雄市左營區東自助新
    村舊城巷口，因形跡可疑為警盤查，經警徵得其同意採集後
    尿液送往高雄市凱旋醫院鑑定，以氣相層析質譜儀法檢驗結
    果呈第二級甲基安非他命濃度100742ng/ml 、安非他命濃度
    11927ng/ml超過檢測最低濃度而呈陽性反應等情，有證人邱
    峰賢於本院審理時之證述及高雄市凱旋醫院99年6 月8 日報
    告編號A00000000 號濫用藥物尿液檢驗報告、高雄市政府警
    察局左營分局毒品嫌疑人尿液代碼表與姓名對照表附卷可稽
    （見警卷第5 、6 頁、本院卷第52頁），應堪認為真實。
(二)、被告固以前詞置辯，惟參諸其於本院100 年1 月17日審理時
    供陳：我承認一直有吸食甲基安非他命，但本件我被查獲時
    並非我形跡可疑，是警察非法侵入我的住宅，我有讓他們臨
    檢，吸食方面我認罪，我確實有吸食，但起訴事實與我遭遇
    的事實完全不同，完全沒有把逮捕、驗尿經過寫清楚等語（
    見本院卷第30頁），核與其所辯並未施用甲基安非他命之語
    有別，已難認其所辯為可採。又被告雖辯稱，送驗的尿液非
    其所有，且我不確定警察有無把毒品摻入我的尿液云云。惟
    查，尿液代碼C99328之尿液檢體係被告於99年5 月20日13時
    30分，在高雄市政府警察局左營分局文自派出所親自排放其
    尿液於乾淨之尿瓶後，經其蓋以手印，並由警當面封緘一節
    ，除據被告於警詢時供承在卷外，核與證人邱峰賢於本院證
    述相符，並有高雄市政府警察局左營分局毒品嫌疑人尿液代
    碼表與姓名對照表在卷可稽，而該瓶尿液檢體，經本院送往
    調查局鑑驗室鑑定是否為被告所排放，其鑑定結果為：經比
    對尿液與（被告）口腔棉棒之粒腺體DNA 序列均相同，研判
    二者很有可能（機率99.7％以上）來自同一人或其母系血緣
    關係之人等語，有該局100 年5 月5 日調科肆字第10000152
    230號鑑定書附卷可參（見本院卷第81頁），顯見尿液代碼
    C99328之尿液檢體確為被告所排放，員警自無錯置之可能性
    ，送驗檢體確係為被告所排放無訛，又警方所採集被告之尿
    液送驗前，其尿液是否有毒品反應或含有何種毒品反應猶未
    可知，自不可能事先確認被告之尿液送驗後將呈毒品陰性反
    應，而備妥毒品甲基安非他命摻入尿液中構陷被告，是被告
    辯稱上開送驗之尿液送驗結果呈甲基安非他命陽性反應是因
    員警在其尿液中放入毒品甲基安非他命云云，亦屬無據。
(三)、另就被告於本院審理中聲請調閱高雄市政府警察局左營分局
    文自派出所製作警詢筆錄之錄影帶一節，高雄市政府警察局
    左營分局100 年2 月14日以高市警左分偵字第1000003963函
    回覆本院：文自派出所承辦員警調查本案僅製作錄音過程，
    遂無法提供警詢光碟等語，有該函附卷足稽（見本院卷第46
    頁），故就被告聲請調查製作警詢筆錄錄影部分，本院自無
    從再加以調查；另被告雖聲請傳喚證人蔡文雀、杜莉萍、李
    若佳（嘉）、戴建國、蕭振國及文自派出所所長等人欲證明
    有關警方非法侵入其住處及將其住處門戶毀損等情，惟本件
    被告及其友人蔡文雀係在巷口遭員警臨檢並非在被告住處內
    ，警員為調查上開被告住處內有無其他人施用毒品或被告是
    否涉有其他犯罪行為，究竟有無採取非法侵入被告住宅或毀
    損被告住處大門之手段，均與本件被告是否遭非法逮捕或強
    制取尿及有無施用毒品無關聯，已如前述，況本案被告採尿
    過程上開證人均不在場，業據證人邱峰賢於本院證述明確（
    見本院卷第55頁），是本院認無傳喚證人蔡文雀、杜莉萍、
    李若佳（嘉）、戴建國、蕭振國及文自派出所所長等人之必
    要，附此說明。
(四)、綜上，被告上開所辯，顯係卸責之詞，本件事證已臻明確，
    被告施用第二級毒品犯行，足堪認定。
二、又被告曾因施用毒品案件，經本院裁定送觀察、勒戒後，認
    有繼續施用毒品傾向，而由本院以88年度毒聲更字第2 號裁
    定令入戒治處所施以強制戒治，嗣經本院以88年度毒聲字第
    2238號裁定停止戒治，復由本院以88年度毒聲字第3570號裁
    定撤銷停止戒治，於89年4 月15日強制戒治執行完畢出監。
    復於93年間，因施用毒品案件，經本院93年度易字第894 號
    判處有期徒刑5 月確定，並於94年3 月30日易科罰金執行完
    畢等情，有臺灣高等法院被告前案紀錄表在卷可憑。而被告
    前開施用毒品犯行，雖係在其89年4 月15日強制戒治執行完
    畢釋放5 年後所為，然期間其既再度因施用毒品案件而經論
    罪科刑，顯見其再犯率甚高，原實施之觀察、勒戒及強制戒
    治已無法收其實效，自無再經該程序之必要，而應逕予追訴
    處罰（最高法院95年第7 次刑事庭會議決議參照）。
三、按甲基安非他命係毒品危害防制條例第2 條第2 項第2 款所
    稱之第二級毒品。故核被告所為，係犯該條例第10條第2 項
    之施用第二級毒品罪。被告持有第二級毒品甲基安非他命後
    ，進而施用，其持有之低度行為應為施用之高度行為所吸收
    ，不另論罪。又被告於93年間，因藏匿人犯、贓物、偽造文
    書案件，經本院以94年度重訴字第6 號分別判處有期徒刑7
    月、3 月、3 月，並應執行有期徒刑1 年，嗣經台灣高等法
    院高雄分院駁回上訴確定，復經台灣高等法院高雄分院96年
    度聲減字第915 號減刑為應執行有期徒刑6 月確定，甫於96
    年9 月27日執行完畢，再於98年間因施用毒品案件，經本院
    98年度審簡字第4458號判處有期徒刑5 月、5 月，並應執行
    有期徒刑8 月確定，有本院院內索引卡紀錄表報表及臺灣高
    等法院被告前案紀錄表各1 份在卷可按，其於受徒刑之執行
    完畢後，5 年內故意再犯本案法定刑為有期徒刑以上之罪，
    為累犯，應依刑法第47條第1 項加重其刑。爰審酌被告經強
    制戒治後，尚未能戒絕毒癮，足證前開保安處分措施實難矯
    治其惡性，惟念施用毒品乃自戕一己之身體健康，並具有病
    患性人格之特質，暨其犯後態度等一切情狀，量處如主文所
    示之刑，以資懲儆。
據上論斷，應依刑事訴訟法第299 條第1 項前段，毒品危害防制
條例第10條第2 項，刑法第11條、第47條第1 項，判決如主文。
本案經檢察官周天畏到庭執行職務。
中    華    民    國   100    年    6     月    7     日
                  刑事第十九庭      法    官   吳芝瑛
以上正本證明與原本無異。
如不服本判決應於收受送達後10日內向本院提出上訴書狀，並應
敘述具體理由；如未敘述上訴理由者，應於上訴期間屆滿後20日
內向本院補提理由書（均須按他造當事人之人數附繕本）「切勿
逕送上級法院」。
中    華    民    國   100    年    6     月    7     日
                                     書 記 官  王楨珍
附錄本判決論罪法條全文：
毒品危害防制條例第10條：
施用第一級毒品者，處6月以上5年以下有期徒刑。
施用第二級毒品者，處3年以下有期
毒品危害防制條例第11條第1項、第2項
持有第一級毒品者，處3 年以下有期徒刑、拘役或新臺幣5 萬元
以下罰金。
持有第二級毒品者，處2 年以下有期徒刑、拘役或新臺幣3 萬元
以下罰金。